臺灣臺中地方法院小額民事判決
                                   110年度豐小字第1185號
原      告  鄭湘玲  
被      告  劉麗琴  
上列當事人間請求損害賠償事件，本院於民國111年1月25日言詞
辯論終結，判決如下：
    主      文
一、被告應給付原告新臺幣3,000元，及自民國110年11月13日起
    至清償日止，按週年利率百分之五計算之利息。
二、原告其餘之訴駁回。
三、訴訟費用新臺幣1,000元由被告負擔。
四、本判決第1 項原告勝訴部分得假執行。
五、原告其餘假執行之聲請駁回。
    事實及理由
壹、原告起訴主張：兩造同為臺中市潭子區潭水亭觀音廟誦經團
    之團員，因而結識。詎被告於民國107年間起，即對外宣稱
    原告向其借貸，積欠30萬元未還，貶損原告之人格、信用。
    嗣於108年10月24日上午7時10分許，誦經完畢後，原告為表
    明己身清白，當著誦經團師姐約30人、一般香客約10人等面
    前，表明原告未曾向被告借錢。詎被告竟在眾人面前，仍指
    稱原告向被告借款30餘萬元，原告乃當場立誓，並邀請被告
    發誓，然被告不敢為之，且辱罵原告「神經病」。被告上開
    所為，嚴重影響原告之人際關係及財務信用，原告精神上因
    此受有損害。爰依侵權行為之法律關係，請求被告負擔精神
    慰撫金之損害賠償責任。並聲明：㈠被告應給付原告新臺幣
    （下同）60,000元，及自108年10月25日起至清償日止，按
    週年利率5％計算之利息。㈡願供擔保，請准宣告假執行。
貳、被告答辯則以：兩造前互為刑事告訴，經檢察官對被告為不
    起訴處分，本件侵權行為事實應已罹於時效。縱認本件尚未
    罹於時效，原告確實有向被告借款，被告所稱「神經病」只
    是被告的口頭禪，也沒有看著原告說，不是在罵原告。並聲
    明：原告之訴駁回。
參、本院之判斷：
一、原告主張之上開事實，業據提出錄音譯文1份為證（見本院
    卷第17頁），並經本院當庭勘驗，製有勘驗筆錄在卷可參（
    見本院卷第38頁），且為被告所不爭執（見本院卷第69頁）
    ，堪信為真實。而依前開錄音譯文內容觀之（見本院卷第17
    頁），可見兩造就彼此間是否存在借貸關係各自陳述，原告
    並要求被告當場發誓；對照被告當庭陳稱：誦經團其他師姐
    替我打抱不平，說為何要發誓，不要跟原告一般見識，我就
    說了一句神經病就轉頭走了等語（見本院卷第69頁），堪認
    被告當時確係因與原告間之糾紛，而口出「神經病」一語，
    依當時情狀，被告顯係指稱原告甚明。被告辯稱其當時眼睛
    沒有看著原告，僅是口頭禪云云，尚非可採。
二、至被告雖抗辯原告本件起訴事實罹於時效等語。然經本院當
    庭勘驗原告提出之隨身碟，可見錄音檔案建立日期為108年1
    1月6日（見本院卷第68頁），而原告主張糾紛發生時間為10
    8年10月24日，亦為被告所當庭自認（見本院卷第69頁），
    是原告於110年10月15日提起本件訴訟（見本院卷第13頁上
    方收件章），尚未罹於民法第197條第1項所定侵權行為之2 
    年時效。　　
三、按因故意或過失，不法侵害他人之權利者，負損害賠償責任
    ，民法第184條第1項前段定有明文。又按不法侵害他人之身
    體、健康、名譽、自由、信用、隱私、貞操，或不法侵害其
    他人格法益而情節重大者，被害人雖非財產上之損害，亦得
    請求賠償相當之金額。民法第195條第1項亦有明文。被告陳
    稱原告積欠其款項，核屬兩造間財務糾紛，然被告當眾辱罵
    原告「神經病」，依社會一般通念，自足使原告個人在社會
    上所保持之人格及地位受到貶低，而減損原告之名譽，屬不
    法侵害原告之名譽權，並因此造成原告精神上受有痛苦。從
    而，原告依上開規定，請求被告賠償其所受精神上損害，即
    有理由。
四、按慰撫金之賠償須以人格權遭遇侵害，使精神上受有痛苦為
    必要，其核給之標準固與財產上損害之計算不同，然非不可
    斟酌雙方身分資力與加害程度，及其他各種情形核定相當之
    數額（最高法院51年台上字第223號判例意旨參照）。亦即
    非財產上損害賠償，應以實際加害之情形、加害之程度、被
    害人所受精神上痛苦之程度、賠償權利人之身分、地位、經
    濟能力綜合判斷之。本院經參酌兩造自陳之學經歷、收入狀
    況，並依職權調閱兩造稅務電子閘門資料查詢表（為維護兩
    造之隱私、個資，爰不就其詳予敘述，請參見卷附上開查詢
    表及原告於本院審理中所述，見本院卷第38頁、第70頁及證
    物袋），審酌本件原告名譽受損之程度、因此所受精神上痛
    苦程度等一切情狀，認原告請求精神慰撫金60,000元尚屬過
    高，應以3,000元為相當。原告逾此範圍之請求，應予駁回
    。
五、按給付無確定期限者，債務人於債權人得請求給付時，經其
    催告而未為給付，自受催告時起，負遲延責任；又遲延之債
    務，以支付金錢為標的者，債權人得請求依法定利率計算之
    遲延利息；而應付利息之債務，其利率未經約定，亦無法律
    可據者，週年利率為百分之五，民法第229條第2項、第233
    條第1項前段、第203條分別定有明文。本件原告對被告之損
    害賠償債權，核屬無確定期限之給付，而原告自承起訴前未
    請求被告賠償（見本院卷第38頁），則經原告以起訴狀繕本
    為催告後，被告迄未給付，始負遲延責任。查本件起訴狀繕
    本係於110年11月12日送達被告，有本院送達證書在卷可憑
    （見本院卷第25頁）。故原告請求被告給付自起訴狀繕本送
    達翌日即110年11月13日起至清償日止，按週年利率5％計算
    之利息，應予准許。逾此部分請求（即請求108年10月25日
    起至110年11月12日止之遲延利息部分），則屬無據，應予
    駁回。
肆、綜上所述，原告依侵權行為之法律關係，請求被告給付3,00
    0元，及自110年11月13日起至清償日止，按週年利率5％計算
    之利息，為有理由，應予准許。其逾此部分請求，則屬無據
    ，爰予駁回。
伍、本判決就原告勝訴部分，係依小額訴訟程序所為被告敗訴之
    判決，依民事訴訟法第436條之20規定，應依職權宣告假執
    行。原告就其勝訴部分所為假執行之聲請，即無必要。至原
    告敗訴部分，其假執行之聲請即失所依附，併予駁回。
陸、訴訟費用之負擔：依民事訴訟法第436條之19第1項、第79條
    規定，本件訴訟費用額確定為1,000元（即原告繳納之第一
    審裁判費1,000元），審酌原告部分敗訴係因酌減慰撫金及
    利息起算時點，命由被告負擔。
中　　華　　民　　國　　111 　年　　1 　　月　　28　　日
                  臺中地方法院豐原簡易庭  
　　　　　　　　　                法  官  段奇琬
上為正本係照原本作成。　　　　　　　　　
如不服本判決，應於判決送達後20日內，以判決違背法令為理由
，向本院提出上訴狀並表明上訴理由（上訴理由應表明：一、原
判決所違背之法令及其具體內容；二、依訴訟資料可認為原判決
有違背法令之具體事實），如未表明上訴理由者，應於上訴後20
日內向本院提出上訴理由書。如委任律師提起上訴者，應一併繳
納上訴審裁判費。
中　　華　　民　　國　　111 　年　　1 　　月　　28　　日
                                   書記官  王政偉